臺灣高雄地方法院刑事判決　　　　　　　95年度易字第2117號
公　訴　人　臺灣高雄地方法院檢察署檢察官
被　　　告　葉政隴
　　　　　　戴沛育
　　　　 　 甲○○
共　　　同
選任辯護人　張賜龍律師
　　　　　　黃郁婷律師
被　　　告　林聯昌
上列被告因賭博案件，經檢察官提起公訴（95年度偵字第9280號
、第10415號），本院判決如下：
    主  文
葉政隴、戴沛育、甲○○、林聯昌均無罪。
    理  由
壹、程序部分（含本案證據能力之認定）：
一、按被告以外之人（包括證人、鑑定人、告訴人、被害人及共
    同被告等）於審判外之陳述雖不符刑事訴訟法第159 條之1
    至之4 等4 條之規定，而經當事人於審判程序同意作為證據
    ，法院審酌該言詞陳述或書面陳述作成時之情況，認為適當
    者，亦得為證據；當事人、代理人或辯護人於法院調查證據
    時，知有刑事訴訟法第159 條第1 項不得為證據之情形，而
    未於言詞辯論終結前聲明異議者，視為有前項之同意，同法
    第159 條之5 定有明文。立法意旨在於傳聞證據未經當事人
    之反對詰問予以核實，原則上先予排除。惟若當事人已放棄
    反對詰問權，於審判程序中表明同意該等傳聞證據可作為證
    據；或於言詞辯論終結前未聲明異議，基於尊重當事人對傳
    聞證據之處分權，及證據資料愈豐富，愈有助於真實發見之
    理念，且強化言詞辯論主義，使訴訟程序得以順暢進行，上
    開傳聞證據亦均具有證據能力。
二、經查，本件證人劉瑞人於警詢中所為陳述，其性質雖屬傳聞
    證據，且查無符合同法第159 條之1 至之4 等前4 條之情形
    ，然其所為之上開警詢筆錄內容，業經本院審理時予以提示
    並告以要旨，且各經檢察官及被告等人表示意見，當事人已
    知上述筆錄內容乃傳聞證據，且均未於言詞辯論終結前對該
    筆錄內容異議，依上開規定，已擬制同意其有證據能力，本
    院審酌上開筆錄作成時之情況，亦無不當取供等情形，認為
    以之作為本案之證據亦屬適當，是證人劉瑞人於警詢中所為
    陳述應具有證據能力。
貳、實體部分：
一、公訴意旨略以：被告葉政隴、戴沛育均係受僱於被告甲○○
    所開設位於高雄巿新興區○○○ 路74之1 號「好康遊藝場」
    之店員。被告葉政隴於民國95年3 月中旬起、被告戴沛育則
    自95年3 月間起，2 人在上開被告甲○○擺設有供人把玩、
    並與不特定之客人賭博財物如扣押物品目錄表所示之55台電
    玩機具之公眾得出入遊藝場所內，均與被告甲○○共同基於
    概括犯意之聯絡，負責該遊藝場內電玩開分、洗分及兌換「
    金戒指」（起訴書均誤載為「金戒子」）等中獎獎品之工作
    ，以上開電玩機具與不特定之客人賭博財物。又上開電子遊
    戲機55台，均插電營業以供不特定賭客把玩，其賭博方式為
    賭客先以新臺幣（下同）1,000 元兌換400 枚代幣，代幣1
    枚投入機台內顯示1 分，依1 比1 比例方式把玩，由賭客押
    注分數，押中則可贏得倍數不等之分數，賭客可以所得分數
    依原比例兌換金戒指（當係「代幣」之誤）。嗣於95年3 月
    24日凌晨1 時10分許，適有被告林聯昌在上揭處所打玩「超
    悟空」電子遊戲機贏得代幣692 枚並補差價220 元後，向被
    告葉政隴換取金戒指1 只，並由被告戴沛育拿取金戒指重約
    8 厘5 分交由被告葉政隴兌換給被告林聯昌，被告葉政隴並
    指示被告林聯昌可持該金戒指向設於高雄市○○區○○路71
    號「民豐銀樓」轉賣1,600 元之際，為警當場查獲。並扣得
    上開55台電玩機具、IC板56塊及機具內代幣共計85,000枚等
    物。因認被告葉政隴、戴沛育、甲○○均涉犯刑法第266 條
    第1 項普通賭博罪、第268 條意圖營利供給賭博場所及聚眾
    賭博罪嫌、被告林聯昌涉犯刑法第266 條第1 項普通賭博罪
    嫌等語。
二、按犯罪事實應依證據認定之，無證據不得認定犯罪事實。不
    能證明被告犯罪者，應諭知無罪之判決，刑事訴訟法第154
    條第2 項、第301 條第1 項分別定有明文。又刑事訴訟法第
    161 條已於91年2 月8 日修正公布，其第1 項規定：檢察官
    就被告犯罪事實，應負舉證責任，並指出證明之方法。因此
    ，檢察官對於起訴之犯罪事實，應負提出證據及說服之實質
    舉證責任。倘其所提出之證據，不足為被告有罪之積極證明
    ，或其指出證明之方法，無從說服法院以形成被告有罪之心
    證，基於無罪推定之原則，自應為被告無罪判決之諭知（最
    高法院92年度台上字第128 號判例意旨參考）。
三、本件公訴人認被告葉政隴、戴沛育、甲○○涉有刑法第266
    條第1 項普通賭博罪、第268 條意圖營利供給賭博場所及聚
    眾賭博罪嫌，被告林聯昌涉有刑法第266 條第1 項普通賭博
    罪嫌，無非係以：(一)被告葉政隴、戴沛育、甲○○、林聯昌
    於偵訊中之供述；(二)扣押筆錄、扣押物品目錄表；(三)營利事
    業登記證、現場及機台照片等作為所憑主要論據。惟訊據被
    告葉政隴、戴沛育、甲○○、林聯昌均堅詞否認有上揭公訴
    意旨所指犯行，被告葉政隴辯稱：我沒有從事賭博行為，當
    日是客人林聯昌打完電玩後，說他有事要離開，問我代幣可
    不可以換現金，我告訴他不可以，他說那剩下的代幣怎麼辦
    ，我跟他說可以留著下次再玩或兌換禮品櫃之禮品，他就問
    我最好的禮品是什麼，我就跟他說有小家電、文具用品、戒
    指等，他就表示他要換戒指，並問我戒指約多少錢，我說約
    1600元，我也不確定，且告訴他換戒指要780 枚，他只剩下
    692 枚，他就拿220 元換代幣補足780 枚後換走了戒指，他
    把戒指拿出來看，發現是女戒，他就說女戒沒有用，我就說
    可以送給女友，他說他沒有女友，之後我就看到金飾的保單
    ，並跟他說不然你可以到銀樓去換你需要之款式或其他，後
    來警察就來抓我們。我才上班10幾日，且不知道保單上所載
    民豐銀樓於何處，沒有指定客人去民豐銀樓兌換及轉賣等語
    ；被告戴沛育辯稱：伊沒有賭博行為，是被告林聯昌看到戒
    指發現是女戒後表示他不適用，被告葉政隴就拿保單跟被告
    林聯昌說可以去這間銀樓換男戒或其他款式，並無轉賣等語
    ；被告甲○○辯稱：伊店內提供之金戒指、電器用品等獎品
    ，均未超過2000元，並無提供現金及將獎品買回，且金戒指
    也是經濟部規範允許可兌換之禮品之一，完全符合電子遊戲
    場業第14條之規定，並無賭博犯行等語；被告林聯昌辯稱：
    當日伊拿1000元換了400 枚代幣後去玩超悟空電玩機台，後
    來中了600 多枚代幣，不想再玩欲離去時問店員代幣可以換
    什麼，店員表示只可以換禮品不可換現金，我問店員可以換
    到什麼最好的禮品，店員表示要780 枚才可換金戒指，伊以
    220 元購買代幣補足780 枚換取金戒指，換到戒指就被警察
    攔走了，伊從頭到尾也沒有要賣掉金戒指等語。
四、按在公共場所或公眾得出入之場所賭博財物者，依刑法第26
    6 條第1 項前段規定固應成立賭博罪，惟同條但書規定，以
    供人暫時娛樂之物為賭，不在此限。另按電子遊戲場業得提
    供獎品，供人兌換或直接操作取得；限制級電子遊戲場每次
    兌換或取得獎品之價值不得超過新台幣2 千元，電子遊戲場
    業管理條例第14條第1 項前段、中段定有明文。經查：
  (一)被告甲○○所經營之「好康電子遊戲場」，已依法申請核可
    經營電子遊戲場業（限制級娛樂類），有高雄市政府營利事
    業登記證1 紙附卷可稽（見警卷第39頁）。又被告甲○○辯
    稱：伊經營之「好康電子遊戲場」內所提供之禮品，包括金
    戒指、電器用品、玩偶等，價值均在2000元以下等語，業據
    其提出相片4 幀、禮品支出明細表2 份及統一發票6 幀在卷
    為憑（見偵一卷第14、15頁、第92至96頁），而觀上開好康
    電子遊戲場向「金欣珠寶銀樓」、「民豐珠寶銀樓」購買金
    飾之統一發票，購買價格（含工資）分別係1887、1950元等
    ，確均屬2000元以下，另遍閱卷內資料，亦未見檢察官提出
    任何反證，是被告甲○○上開所辯，自堪信為真實。再者，
    關於電子遊戲場業者若提供金飾作為兌換獎品，是否違反「
    電子遊戲場業管理條例」第14條第2 項不得提供「其他通貨
    」為獎品之規定，業據經濟部於90年11月6 日以經（90）商
    字第09000264120 號函示：『．．．查旨揭條例（即電子遊
    戲場業管理條例）第14條第2 項規定：「電子遊戲場業之兌
    換，不得有下列各款之行為：一、提供現金、有價證券或其
    他通貨為獎品；二、買回提供給客人之獎品。」準此，對於
    上開條文所列「其他通貨」用語為避免行政機關執行之困擾
    ，本部爰研議修正相關文字（現已於立法院一讀通過），以
    配合現行刑法之用語一致，爰將「其他通貨」修正為「通用
    貨幣」。是以，本案「金飾」尚非屬上開條文所稱「其他通
    貨」。』，亦有上開經濟部函文1 份在卷可憑（見偵一卷第
    100 、101 頁）。從而，被告甲○○辯稱：金戒指也是經濟
    部規範允許可兌換之禮品之一，完全符合電子遊戲場業第14
    條之規定等語，堪予採信，檢察官就此主張：金飾屬通貨之
    列等語，尚非可採。
  (二)檢察官雖另主張：「好康電子遊戲場」員工即被告戴沛育將
    金戒指交由另一員工即被告葉政隴兌換給客人即被告林聯昌
    ，被告葉政隴有指示被告林聯昌可持該金戒指至保單所載民
    豐銀樓轉賣1600元，客人最終實際取得的是現金等語。惟查
    ：
  １、被告葉政隴就上情辯稱：當日是客人林聯昌打完電玩後，
      說他有事要離開，問我代幣可不可以換現金，我告訴他不
      可以，他說那剩下的代幣怎麼辦，我跟他說可以留著下次
      再玩或兌換禮品櫃之禮品，他就問我最好的禮品是什麼，
      我就跟他說有小家電、文具用品、戒指等，他就表示他要
      換戒指，並問我戒指約多少錢，我說約1600元，我也不確
      定，且告訴他換戒指要780 枚，他只剩下692 枚，他就拿
      220 元換代幣補足780 枚後換走了戒指，他把戒指拿出來
      看，發現是女戒，他就說女戒沒有用，我就說可以送給女
      友，他說他沒有女友，之後我就看到金飾的保單，並跟他
      說不然你可以到銀樓去換你需要之款式或其他，後來警察
      就來抓我們等語；另被告戴沛育辯稱：是被告林聯昌看到
      戒指發現是女戒後表示他不適用，被告葉政隴就拿保單跟
      被告林聯昌說可以去這間銀樓換男戒或其他款式，並無轉
      賣等語，核與證人林聯昌於本院審理時證稱：被告葉政隴
      跟我說代幣可以換日常用品、小家電及金戒指，不可以換
      現金，我問他說最好的換什麼，他說金戒指，我有問他這
      個金戒指市價大約多少錢，店員回答我說，市價大約1600
      元，換到的是女戒指，我就說我拿女戒指沒有用，店員就
      跟我講說可以去銀樓換其他款式，如果換男戒指要貼補，
      店員沒有指定要到民豐銀樓兌換等語相符（見本院卷第18
      4 至186 頁）。至證人即警員饒雲志於本院審理時雖證稱
      ：店員跟賭客說如果不合適的話，可以拿到銀樓去賣還給
      銀樓云云。然而，案發當時已係凌晨1 時10分許，當時民
      豐銀樓是否仍營業中，而可由被告葉政隴指示顧客林聯昌
      前往民豐銀樓轉賣以換取現金，即非無疑？再者，顧客林
      聯昌已決定把玩電玩機具所得代幣要兌換戒指，且已拿在
      手上，之後證人即警員饒雲志才聽到上開對話等情，並據
      證人饒雲志於本院審理時證述在卷（見本院卷第201 頁）
      ，堪認被告葉政隴、戴沛育上開辯稱：係顧客林聯昌看到
      戒指發現是女戒後表示他不適用，被告葉政隴就拿保單跟
      被告林聯昌說可以去這間銀樓換男戒或其他款式等情，確
      非子虛。又金戒指既係林聯昌經由把玩電子遊戲機後合法
      取得之獎品，屬林聯昌所有，林聯昌本有自由處分之權限
      （當然包括出賣，只是遊戲場不可買回），而金飾可到銀
      樓變賣，為眾所皆知之日常生活常識，是「好康電子遊戲
      場」若無買回上開禮品之行為，則被告葉政隴因顧客林聯
      昌表示女戒指不合用，縱有告知可到保單所載銀樓即民豐
      銀樓換取其他款式或轉賣，顯僅係向顧客建議日後合法處
      分系爭戒指方式之一，自無違法可言。
  ２、經本院觀證人即民豐銀樓負責人劉瑞人於警詢中證述之內
      容，並未提及「好康電子遊戲場」有指示顧客前往民豐銀
      樓及買回提供給客人之獎品，有證人劉瑞人之警詢筆錄1
      份在卷可佐（見警卷第9-1 、9-2 頁）。又遍閱全卷資料
      ，員警並未查獲被告甲○○所經營之「好康電子遊戲場」
      有買回其所提供給客人之獎品，亦未見檢察官提出任何證
      據證明「好康電子遊戲場」有買回其所提供給客人之獎品
      ，是被告甲○○辯稱：伊並無提供現金及將獎品買回等語
      ，自堪採信。
  (三)綜上所述，被告甲○○已依法申請核可經營電子遊戲場業（
    限制級娛樂類），被告甲○○所經營及被告葉政隴、戴沛育
    所任職之「好康電子遊戲場」，雖提供客人於不繼續把玩機
    具時，可將所持代幣與店內兌換獎品，然並未提供現金、有
    價證券或其他通貨為獎品，復無證據證明其有買回提供給客
    人獎品之事實，且所提供之獎品價值均在2000元以下，價值
    非鉅，屬電子遊戲場業管理條例第14條規定之容許範圍，應
    可認係與刑法第266 條第1 項但書所指供人暫時娛樂之物為
    賭者相當，而不構成同條項前段之賭博罪。是本案被告林聯
    昌於上開「好康電子遊戲場」把玩機具後以代幣兌換獎品金
    戒指，衡諸上揭說明，被告甲○○、葉政隴、戴沛育、林聯
    昌自均不構成刑法第266 條第1 項前段之賭博罪。又按刑法
    第268 條意圖營利，供給賭博場所罪或聚眾賭博罪，須行為
    人有營利之意圖，而供給「賭博場所」或「聚眾賭博」，方
    能以該罪相繩。本案被告甲○○所經營及被告葉政隴、戴沛
    育所任職之「好康電子遊戲場」，雖提供客人於不繼續把玩
    電子遊戲機台時，可將所持代幣與店內兌換獎品，然上開行
    為並非賭博行為，已詳如上述，則被告甲○○、戴沛育、葉
    政隴自無共同供給「賭博場所」或「聚眾賭博」行為可言，
    從而，被告甲○○、葉政隴、戴沛育自亦均不構成刑法第26
    8 條之罪。綜上，公訴人所舉之證據，既未達到通常一般之
    人均確信被告葉政隴、戴沛育、甲○○、林聯昌確有上揭公
    訴意旨分別所指賭博、意圖營利供給賭博場所罪及聚眾賭博
    罪犯行之真實程度，揆諸前揭說明，被告葉政隴、戴沛育、
    甲○○、林聯昌犯罪均尚屬不能證明，自應為被告葉政隴、
    戴沛育、甲○○、林聯昌均無罪之諭知。
據上論斷，應依刑事訴訟法第301 條第1 項，判決如主文。
本案經檢察官乙○○到庭執行職務。
中　　華　　民　　國　　96　　年　　7　　月　　18　　日
                  鳳山刑事第一庭審判長法　官  黃三友
                                      法  官  陳盈吉
                                      法  官  林永村
以上正本證明與原本無異。
如不服本判決，應於判決送達後10日內，向本院提出上訴狀。
中　　華　　民　　國　　96　　年　　7　　 月　　18　　日
                                      書記官  李祥銘
